【裁判字號】    98,交上訴,270
【裁判日期】    980227
【裁判案由】    肇事逃逸
【裁判全文】
臺灣高等法院臺中分院刑事判決       98年度交上訴字第270號
上  訴  人
即  被  告  丙○○
                    (現另案於臺灣雲林第二監獄執行中)
上列上訴人因肇事逃逸案件，不服臺灣南投地方法院97年度交訴
字第31號中華民國97年10月29日第一審判決（起訴案號：臺灣南
投地方法院檢察署97年度偵字第2253號），提起上訴，本院判決
如下：
    主  文
上訴駁回。
    事  實
一、丙○○於民國96年間因竊盜案件，經法院判處有期徒刑六月
    確定，嗣經減刑為有期徒刑三月，於96年7月19日易科罰金
    執行完畢。仍不知悔悟，於96年11月1日下午，駕駛車號051
    5-UD號自小客車，沿雲林縣斗六市○○路由東往西方向行駛
    ，於同日14時至14時46分該時段，行經雲林縣斗六市○○路
    與育英北街交岔路口，不慎追撞甲○○所騎，沿斗六市○○
    路由東往西方向行駛之車號KJ9-512號機車，致甲○○人車
    倒地，因而受有左肩挫傷、左肘挫擦傷、右手背挫擦傷等傷
    害（過失傷害部分業經撤回告訴，由檢察官不起訴處分在案
    ）。詎丙○○於駕駛車輛肇事致甲○○受傷後，雖曾下車查
    看，明知甲○○受傷，竟未採取必要之救護，隨即駕駛上開
    自小客車離開現場而逃逸。嗣經記下丙○○所駕自小客車車
    號之民眾報案，始經警循線查獲。
二、案經甲○○訴由雲林縣警察局斗六分局報告臺灣雲林地方法
    院檢察署呈請臺灣高等法院檢察署令轉臺灣南投地方法院檢
    察署檢察官偵查後聲請簡易判決處刑，原審法院改依通常程
    序審理。
    理  由
一、按被告以外之人於審判外之陳述，經當事人於審判程序同意
    作為證據，法院審酌該言詞陳述或書面陳述作成時之情況，
    認為適當者，亦得為證據；當事人、代理人或辯護人於法院
    調查證據時，知有第159條第1項不得為證據之情形，而未於
    言詞辯論終結前聲明異議，視為有前項之同意，刑事訴訟法
    第159條之5定有明文。查本件認定事實所引用之證據方法（
    包括證人之證述及文書等物證），業經原審及本院於審理時
    予以提示，檢察官及被告丙○○均不爭執其證據能力（見原
    審及本院審判筆錄），揆諸上揭說明，可認同意作為證據，
    而本院審酌該等證人之證述及文書等物證作成時之情況，並
    無不宜做為證據之情事，自具有證據能力，而得採為證據，
    合先敘明。
二、訊據上訴人即被告丙○○固坦承於上揭時地駕駛自小客車，
    與被害人甲○○所駕機車發生車禍之事實不諱，惟矢口否認
    有何肇事逃逸之犯行，辯稱：伊當時有下車詢問被害人需不
    需要報警，被害人說不用，把機車牽起來停在旁邊就好，伊
    詢問被害人有無受傷，被害人說沒有，伊即跟友人丁○○將
    被害人機車移至旁邊，伊跟丁○○討論應如何處理時，一回
    頭被害人已不見，等了一下，被害人尚未回來，伊乃離開現
    場，並非故意逃逸云云。經查：
(一)被告丙○○於96年11月1日下午，駕駛0515-UD號自小客車，
    沿雲林縣斗六市○○路由東往西方向行駛，於同日14時至14
    時46分之間，行經文化路與育英北街交岔路口時，不慎撞及
    被害人甲○○所騎KJ9-512號機車，致被害人人車倒地，因
    而受有左肩挫傷、左肘挫擦傷、右手背挫擦傷等傷害等情，
    有道路交通事故現場圖、道路交通事故調查報告表（一）、
    （二）、洪揚醫院96年11月1日診斷證明書各1份及現場照片
    8 張在卷可稽。
(二)案外人湯和悅於96年11月1日14時46分打「119」報案後，雲
    林縣消防局即派遣救護車前往雲林縣斗六市○○路191號將
    被害人甲○○送往洪揚醫院乙情，有雲林縣消防局97年10月
    8日雲消指字第0970010030號函及所附雲林縣119案件記錄表
    在卷可稽（原審卷第73-80頁）。而雲林縣警察局交通隊斗
    六小隊警員陳世恩於96年11月1日14時53分許接獲勤務中心
    通知後，即前往雲林縣斗六市○○路與育英北街口附近處理
    本件車禍事故，當時被告並不在現場等情，有雲林縣警察局
    交通隊斗六小隊職務報告書1份在卷（第6078號偵卷第12頁
    ）可稽。且經原審法院依職權電詢承辦警員陳世恩，關於雲
    林縣斗六市○○路191號與本件車禍地點即同市○○路與育
    英北街交岔路口之距離，經其實際測量結果，上開2地僅相
    距32.1公尺，有原審法院電話記錄表1份在卷（原審卷第83
    頁）可稽。
(三)證人即被害人甲○○於警詢時證稱：伊當時駕駛機車沿文化
    路直行由東向西，至肇事地點時，1部自用小客車在伊後方
    同向車道，該車撞擊伊機車左後車尾，撞擊後，伊的手部及
    肩膀受傷，機車不知道被何人移至路旁，伊由119送至洪揚
    醫院就醫，對方有下車查看一下，均無講話，便駛離現場，
    對方知道伊受傷，但沒有採取救護措施，也沒有留下姓名及
    聯絡方式等語（警卷第2-3頁）；於偵訊時具結證稱：「（
    問：車禍是如何發生的？）我在右側，他（指被告）在路中
    線左右，他從後面撞到我，撞倒我後丙○○有下車。（問：
    丙○○當時有下車跟你談話？）我被撞後人就不清楚了，是
    有人抄下他的車牌。（問：對方講何話你清楚？）我不清楚
    。．．．那時我也不知道人了（按即無意識之意）」等語（
    第6078號偵卷第6頁）。經核被害人甲○○先後於警詢、偵
    訊所證述內容大致相符，且所證其係由「119」救護車送至
    洪揚醫院，及被告於車禍後未俟警方到達現場即先離開乙情
    ，亦與上開119案件記錄表及職務報告書所載內容相符。
(四)參以被告於警詢時業據供稱：當時伊有下車查看，並問對方
    有無怎樣，是否要報警，對方均無答話，伊看到對方手受傷
    等語。益徵被告確係駕駛自小客車，於上開時地與被害人甲○○所駕機車發生車禍後，雖曾下車查看，且明知被害人身
    體受傷，被害人並未與其為任何對話，其未採取任何救護措
    施，亦未留下姓名及聯絡方式，旋即駕車離開現場。被告所
    辯當時其詢問被害人需不需要報警，被害人說不用，詢問被
    害人有無受傷，被害人也說沒有云云，殊無可採信。
(五)按汽車駕駛人駕駛汽車肇事致人受傷或死亡者，應即採取救
    護措施及依規定處置，並通知警察機關處理，不得任意移動
    肇事汽車及現場痕跡證據，道路交通管理處條例第62條第3
    項前段定有明文。因道路交通事故之發生，常非於鄰親家里
    ，時有告救不能情事，乃科以肇事者須即採取救護措施，並
    應通知警察機關之法定義務，以防因就醫延誤致生無謂傷亡
    ，並俾得通知傷亡者家屬到場，以明責任，是凡肇事人於行
    車肇事致人受傷或死亡，未即採取救護措施，並通知警察機
    關，即駕車逃逸者，均應依該規定處罰，至其嗣後已否與被
    害人或其家屬達成民事和解，賠償損失，對其應受處罰一節
    ，並不生影響。職是之故，汽車駕駛人駕駛汽車肇事致人受
    傷，不論其責任之歸屬為何，即有義務留在肇事現場，採取
    救護措施，並通知警察機關，以維護他人之生命與其他用路
    人之交通安全。復按刑法第185條之4肇事致人傷害逃逸罪，
    以處罰肇事後逃逸之駕駛人為目的，俾促使駕駛人於肇事後
    能對被害人即時救護，以減少死傷，是該罪之成立祇以行為
    人有駕駛動力交通工具肇事，致人死傷而逃逸之事實為已足
    ，至行為人之肇事有否過失，則非所問（最高法院92年度臺
    上字第4468號判決參照）。查被告駕駛自小客車，於上開時
    地與被害人甲○○所駕駛前開機車發生車禍後，曾下車查看
    ，其明知被害人受傷，依前述規定，即負有停留現場及照顧
    救護受傷被害人之義務，然其竟未採取必要之救護措施，亦
    未報警處理，且未留下其姓名及聯絡方式，旋即駕車離開現
    場，則被告顯已違反上開作為義務，且其主觀上確有肇事逃
    逸之故意甚明。
(六)又被告辯稱：車禍發生後，伊跟友人丁○○將被害人機車牽
    起來放在旁邊，跟丁○○討論如何處理時，一回頭即未見被
    害人，伊等了一下，被害人還未回來，伊乃離開現場云云。
    查救護車係在雲林縣斗六市○○路191號將被害人甲○○送
    醫，該處距離本件車禍地點即同市○○路與育英北街交岔路
    口，僅32.1公尺，業如前述，則縱如被告所辯，於車禍發生
    後，被害人自行步行離開車禍現場，然一般人在本件車禍地
    點即上開文化路與育英北街交岔路口，理應不難發現當時沿
    文化路步行之被害人，則被告所辯前詞，顯與一般經驗法則
    相違，況本件車禍發生後，被告原負有停留現場及照顧救護
    受傷被害人之義務，則被告肇事後離開現場，究竟起因為何
    ，僅係其肇事後逃離現場之動機問題，尚難據此即解免其肇
    事逃逸之罪責。本件事證明確，被告所為上開辯解自不足採
    ，其犯行洵堪認定。至被告請求傳訊證人丁○○，因事證已
    明，本院認無調查之必要，併此敘明。
三、按刑法第284條第1項之過失傷害罪，係針對行為人應注意、
    能注意、而不注意之過失行為予以非難；而同法第185條之4
    之肇事致人死傷逃逸罪，則以處罰肇事後逃逸之駕駛人為目
    的，俾促使駕駛人於肇事後能對被害人即時救護，以減少死
    傷，是該罪之成立祇以行為人有駕駛動力交通工具肇事，致
    人死傷而逃逸之事實為已足，至行為人之肇事有否過失，則
    非所問，二者之立法目的及犯罪構成要件截然不同，且駕駛
    人肇事逃逸，係在其過失行為發生後，為規避責任，而另行
    起意之行為，故行為人之過失犯行與其肇事致人死傷而逃逸
    之行為，應屬併罰關係（最高法院92年度臺上字第4552 號
    判決參照）。本件被告涉嫌過失傷害部分，固據被害人撤回
    告訴而由檢察官另不起訴處分，惟其肇事逃逸之行為，係在
    其過失行為發生後，為規避責任而另行起意之行為，核被告
    肇事逃逸之行為，係犯刑法第185條之4駕駛動力交通工具肇
    事致人受傷而逃逸罪。被告丙○○曾於96年間因竊盜案件，
    經法院判處有期徒刑六月，復經裁定減為有期徒刑三月確定
    ，於96年7月19日易科罰金執行完畢，有臺灣南投地方法院
    察署刑案資料查註紀錄表及臺灣高等法院被告前案紀錄表各
    1份在卷足憑，其受有期徒刑執行完畢後，於5年內故意再犯
    本件有期徒刑以上之罪，為累犯，應依刑法第47條第1項之
    規定加重其刑。原審以被告犯行事證明確，適用刑法第185
    條之4、第47條第1項之規定，並審酌被告有竊盜前科、素行
    欠佳，肇事致被害人受傷，罔顧被害人性命安全而逃逸，犯
    後否認犯行等一切情狀，量處被告有期徒刑八月，核其認事
    用法並無不當，量刑亦屬妥適，被告徒執陳詞否認犯行而指
    摘原判決，殊非有據，其上訴為無理由，應予駁回。
據上論結，應依刑事訴訟法第368條，判決如主文。
本案經檢察官乙○○到庭執行職務。
中    華    民    國    98    年    2     月    27    日
            刑事第十庭    審判長法  官  林  照  明
                                法  官  郭  瑞  祥
                                法  官  林  欽  章
以上正本證明與原本無異。
如不服本判決應於收受送達後10日內向本院提出上訴書狀，其未
敘述上訴之理由者，並得於提起上訴後10日內向本院補提理由書
（均須按他造當事人之人數附繕本）「切勿逕送上級法院」。
                                書記官  許  哲  禎
中    華    民    國    98    年    3     月    3     日
附錄本案所犯法條：
中華民國刑法第185條之4（肇事遺棄罪）
駕駛動力交通工具肇事，致人死傷而逃逸者，處 6 月以上 5 年
以下有期徒刑。


司法院資訊處製作；財團法人民間司法改革基金會備份。
